【裁判字號】    99,事聲,69
【裁判日期】    991115
【裁判案由】    聲明異議
【裁判全文】
臺灣臺南地方法院民事裁定              99年度事聲字第69號
異  議  人  乙○○
相  對  人  誠富不動產仲介經紀有限公司
法定代理人  甲○○
上列當事人間因請求假扣押事件， 異議人對於民國99年7月29日
本院司法事務官所為99年度司裁全字第1037號裁定提出異議，本
院裁定如下：
    主    文
異議駁回。
異議程序費用由異議人負擔。
    理    由
一、按民事訴訟法第240條之4第1項至第3項分別規定：「當事人
    對於司法事務官處理事件所為之終局處分，得於處分送達後
    10日之不變期間內，以書狀向司法事務官提出異議。」、「
    司法事務官認前項異議有理由時，應另為適當之處分；認異
    議為無理由者，應送請法院裁定之。」、 「法院認第1項之
    異議為有理由時，應為適當之裁定；認異議為無理由者，應
    以裁定駁回之。」。 本件異議人係於民國99年8月10日收受
    本院司法事務官於99年7月29日 所為99年度司裁全字第1037
    號假扣押裁定書，有送達證書附在前揭假扣押卷宗可稽，業
    經本院調閱該卷宗查屬實。 異議人不服上開裁定於99年8月
    11日具狀提出異議，依前開規定，本院自應就司法事務官所
    為之裁定，審究聲明異議人之異議有無理由，合先敘明。
二、異議意旨略以：
（一）按「債權人就假扣押之原因，依法有釋明之義務，亦即須
      提出可使法院信其主張為真實之證據，必待釋明有所不足
      ，而債權人陳明願供擔保或法院認為適當者，法院始得定
      相當之擔保，命供擔保後為假扣押，若債權人未釋明假扣
      押之原因，即不符假扣押之要件」，有最高法院97年度台
      抗字第649 號裁定意旨可參。而訂單、匯出款申請書及存
      證信函等資料僅屬請求原因之釋明，尚非假扣押之原因，
      故債權人若未能另就假扣押之原因，提出證據加以釋明，
      即屬未盡釋明之義務，而非釋明有所不足，亦為上開最高
      法院裁定所明文揭示。
（二）查相對人於聲請假扣押時，提出專任委託銷售契約書、授
      權書、契約內容變更同意書、買賣定金收款憑證、不動產
      買賣契約書、買賣價金履約保證申請書、民事判決、存證
      信函、郵件回執、證明書等文書證據，前七項固如原裁定
      認定屬請求原因之釋明，惟後三項似亦僅能證明雙方間存
      有債務糾紛，而不及債務人日後有何不能強制執行或甚難
      執行之虞或應在外國為強制執行之情形。原裁定認相對人
      之主張得為釋明假扣押原因之證據，而裁定准予假扣押，
      自有未妥，爰請求廢棄原裁定等語。
三、按債權人聲請假扣押，就請求及假扣押之原因，均應釋明之
    。前項釋明如有不足，而債權人陳明願供擔保或法院認為適
    當者，法院得定相當之擔保，命供擔保後為假扣押，民事訴
    訟法第526條第1項、第2項定有明文。 故債權人就假扣押之
    原因全未釋明時，固不得以供擔保代之，惟如已釋明，僅係
    釋明不足，法院自仍得命債權人供擔保後為假扣押。至於所
    謂假扣押之原因，依同法第523條第1項規定，係指有日後不
    能強制執行或甚難執行之虞而言；其情形本不以債務人浪費
    財產，增加負擔或就其財產為不利益之處分，將達於無資力
    之狀態，或債務人移住遠處、逃匿無蹤或隱匿財產為限。又
    稱釋明者，僅係法院就某項事實之存否，得到大致為正當之
    心證，即為已足，此與證明須就當事人所提證據資料，足使
    法院產生堅強心證，可確信其主張為真實者，尚有不同，最
    高法院99年度台抗字第53、170、175號裁定意旨參照。
四、經查，本件相對人主張異議人乙○○及債務人楊石松等11人
    於97年10月8日分別與其簽訂 「專任委託銷售契約書」，將
    坐落臺南縣麻豆鎮○○段106、107、224、225、226、301、
    304、305地號等八筆土地委託相對人仲介銷售，嗣相對人找
    到買主柳進參、吳清發 分別同意以新臺幣（下同）1,900萬
    元、7,300萬元要購買土地， 並分別簽立「買賣定金收款憑
    證」，此價格已高於異議人等所委託之底價9,000萬元， 依
    「專任委託銷售契約書」第8條第2項之規定，買賣契約視為
    成立， 但相對人邀異議人與柳進參、吳清發於98年5月27日
    簽訂書面契約，異議人卻不配合，致未簽訂買賣契約。則依
    「專任委託銷售契約書」第11條第1項第(三)款、 第(四)款之約
    定，視為相對人已完成仲介之義務，異議人等應支付相對人
    委託銷售總價9,200萬元百分之6計算 之服務報酬即552萬元
    等情，業據其提出專任委託銷售契約書、授權書、委託銷售
    內容變更同意書、買賣定金收款憑證、不動產買賣契約書、
    買賣價金履約保證申請書、本院98年度訴字第1204號民事判
    決書等件為證，堪認相對人對於本案請求之原因事實已為相
    當之釋明。至假扣押之原因即異議人日後有不能執行或甚難
    執行之虞乙節， 相對人已以99年7月6日麻豆郵局第121號存
    證信函向異議人表示，因異議人經多次催告皆不出面履行簽
    立買賣合約， 依專任委託銷售契約書第11條違約之處罰第4
    款規定須支付總價百分之6之服務費報酬， 然異議人迄今仍
    未支付，有相對人提出之存證信函、郵件回執及證明書附卷
    為證。則衡諸常情，異議人就其所有上開財產為對相對人不
    利益之處分，確屬可能發生之情事，因此，尚難謂相對人就
    假扣押之原因未為任何釋明，亦難認本件假扣押毫無必要性
    。雖相對人就假扣押之原因釋明尚有不足，惟相對人既陳明
    願供擔保以補釋明之不足，揆諸前揭說明，本院自得定相當
    之擔保，命相對人供擔保後為假扣押。
五、綜上所述，相對人就其主張之請求，已為相當之釋明，就其
    主張假扣押之原因即異議人日後有不能執行或甚難執行之虞
    乙節，亦已提出存證信函、郵件回執、證明書等以為釋明，
    本院雖認其釋明尚有不足，惟相對人既陳明願供擔保以補釋
    明之不足，本院認其釋明之不足，以擔保足以補之。從而，
    原裁定酌定相當擔保金額，准許相對人本件假扣押之聲請，
    自無不合。異議人猶執前詞指摘原裁定不當，求予廢棄，為
    無理由，應予駁回。
六、依民事訴訟法第240條之4第3項後段、第95條、第78條，裁
    定如主文。
中    華    民    國    99    年    11    月    15    日
                          臺灣臺南地方法院民事第二庭
                                法  官  王 獻 楠
以上正本證明與原本無異。
如不服本裁定，應於送達後10日內向本院提出抗告狀，並繳納抗
告費用新臺幣1,000元整。
中    華    民    國    99    年    11    月    15    日
                                書記官  李 鎧 安

司法院資訊處製作；財團法人民間司法改革基金會備份。
